臺灣臺南地方法院民事判決
110年度訴字第1900號
原      告  陳忠慶  
訴訟代理人  陳郁芬律師
            蘇文奕律師
被      告  李睿棋  
            呂東嘉  
上列當事人間請求侵權行為損害賠償事件，原告於刑事訴訟程序
（110年度易字第528號）提起刑事附帶民事訴訟（110年度附民
字第292號），經本院刑事庭移送前來，本院於民國111年4月25
日言詞辯論終結，判決如下：
    主  文
被告應連帶給付原告新臺幣100,000元，及被告李睿棋自民國110
年8月3日起，被告呂東嘉自民國110年8月15日起，均至清償日止
，按週年利率百分之5計算之利息。
原告其餘之訴駁回。
本判決原告勝訴部分得假執行。
原告其餘假執行之聲請駁回。
訴訟費用由被告呂東嘉負擔10分之1，其餘由原告負擔。
    事實及理由
一、本件被告李睿棋經合法通知，未於最後言詞辯論期日到場，
    核無民事訴訟法第386條各款所列情形，爰依原告之聲請，
    由其一造辯論而為判決。
二、原告主張：伊於住所地經營冷氣行多年，口碑甚佳，與被告
    2人素不相識，被告呂東嘉不滿訴外人陳怡蓁與呂東嘉離婚
    後和伊交往，竟夥同李睿棋，共同意圖散布於眾，基於加重
    誹謗之犯意，於民國110年3月26日20時30分許，在伊住所兼
    營業所附近，散布內容為「姓名：陳慶忠、年次：69、職業
    ：裝冷氣、安南區人、事蹟：專門誘拐良家婦女、細節：利
    用職務之便，到主人家估價時，熱烈追求女主人家（已婚之
    婦），並經常性贈送名貴禮物（愛馬仕包包等等）每天通勤
    至女主人新家，送愛心早餐，誘拐成功之後，煽動女主人家
    與她老公離婚，自己並與自己老婆離婚，導致雙方家庭破裂
    （讓雙方無辜的小孩受罪），在安南地區附近如有叫此人安
    裝冷氣，請多加留意自家老婆，也請大家慎選商家。」文字
    之傳單（下稱系爭傳單），使路過之民眾及鄰居得以觀覽，
    足以毀損伊之名譽。伊自得依民法第184條第1項、第185條
    第1項、第2項、第195條第1項等規定，請求被告連帶賠償精
    神慰撫金新臺幣(下同)1,000,000元及法定遲延利息等語。
    並聲明：㈠被告應連帶給付原告1,000,000元，及自起訴狀繕
    本送達之翌日起至清償日止，按週年利率5%計算之利息；㈡
    願供擔保，請准宣告假執行。
三、被告抗辯：
　㈠李睿棋經合法通知，未於最後言詞辯論期日到場，依其之前
    所為陳述略以：因為在網路上看到「陳慶忠」的事件，所以
    才製作傳單，該網路貼文已經找不到，伊與呂東嘉雖然認識
    ，但不是幫呂東嘉出頭，傳單也不是針對原告等語，資為抗
    辯。並聲明：原告之訴駁回。
　㈡呂東嘉稱：雖與李睿棋認識，無法干涉李睿棋之做為，不能
    僅因伊將車輛賣給李睿棋，就認為李睿棋所做的事與伊有關
    ，李睿棋所為是否為伊，伊不知道，也不知李睿棋如何得知
    此事等語，資為抗辯。並為答辯聲明：原告之訴駁回。
四、原告主張系爭傳單為李睿棋所製作、發送等情，為李睿棋所
    不爭執，應認為真實。至原告主張系爭傳單之內容侵害其名
    譽，且為被告共同為之等情，則為被告所否認，並以前揭情
    詞置辯。是本件之爭點在於：㈠系爭傳單內容指涉之對象是
    否為原告？㈡如是，呂東嘉有無與李睿棋共同侵害原告之名
    譽？㈢原告請求名譽受損之精神慰撫金1,000,000元，有無理
    由？
五、得心證之理由
　㈠查系爭傳單上除姓名「陳慶忠」與原告「陳忠慶」之名字雷
    同外，年次、職業、居住地區等項，均與原告相同。有關系
    爭傳單上「陳慶忠」之由來，李睿棋於警詢中陳稱網路貼文
    只寫「陳XX」，系爭傳單上的「陳慶忠」是他亂打的，並沒
    有此人；然於本院刑事庭準備程序中則陳稱在網路上看到「
    陳慶忠」的消息，才列印系爭傳單散布等語（刑案電子卷)
    ，李睿棋前後陳述不一，所為之辯解已難採信。再者，李睿
    棋散布系爭傳單之地點在原告之住所兼營冷氣行之附近，對
    比系爭傳單上雷同之姓名、相同之職業及安南區人等項，足
    以讓看到系爭傳單之人而認識原告之人聯想到系爭傳單內容
    指涉者為原告之結果。是原告主張李睿棋散布系爭傳單指涉
    之對象為原告乙情，應可認為真實。　　
　㈡原告主張系爭傳單內容係誣指原告在呂東嘉與陳怡蓁婚姻關
    係存續中即介入婚姻，導致離婚等情，認係被告共同侵害原
    告之名譽權，為被告所否認。查李睿棋未舉證以明其於系爭
    傳單記載之內容為真實，且為可受公評之事項，自難為其有
    利之認定；又李睿棋自承不認識原告，則其系爭傳單敘述之
    內容，顯係由他人所告知；再證人陳怡蓁於本院證稱：呂東
    嘉曾夥同李睿棋至伊母親家，要求返還聘金；又有一次，伊
    去安南消防隊找一名在原告冷氣行兼職之員工，質問他為何
    在外面造謠，該員本來不承認，後來說是呂東嘉所說的，就
    打電話給呂東嘉，呂東嘉就帶著李睿棋一起來等語（本院卷
    第127頁），陳怡蓁雖與呂東嘉因離婚事件而有訟爭，惟上
    開證詞係證述被告2人曾同時出現的場合，與陳怡蓁與呂東
    嘉間之訟爭無直接相關，所為之證詞自可採信，是李睿棋確
    實知悉呂東嘉與陳怡蓁婚姻關係已生變化，惟細節部分，若
    無呂東嘉向其告知，實難如系爭傳單內容之指述由婚姻關係
    存續中之事件延伸至呂東嘉與陳怡蓁離婚後及原告亦有離婚
    等如此詳細之內容，足認系爭傳單之內容確係呂東嘉所告知
    。李睿棋雖辯稱沒有要為呂東嘉出頭之意思，散發系爭傳單
    後雖與呂東嘉吃飯，也沒有跟呂東嘉提起此事等語，惟系爭
    傳單起因於呂東嘉與原告間之紛爭，李睿棋散布後豈有不向
    呂東嘉提及之理，李睿棋事後否認，顯係為維護呂東嘉，反
    足推認呂東嘉知情且參與李睿棋散布系爭傳單之侵權行為事
    實。 
　㈢故意或過失，不法侵害他人之權利者，負損害賠償責任；
    不法侵害他人之身體、健康、名譽、自由、信用、隱私、貞
    操，或不法侵害其他人格法益而情節重大者，被害人雖非財
    產上之損害，亦得請求賠償相當之金額，民法第184條第1項
    前段、第195條第1項前段定有明文。又名譽為個人在社會上
    享有一般人對其品德、聲望或信譽等所加之評價，屬於個人
    在社會上所受之價值判斷。民法上名譽權之侵害非即與刑法
    之誹謗罪相同，名譽有無受損害，應以社會上對個人評價是
    否貶損作為判斷之依據，苟其行為足以使他人在社會上之評
    價受到貶損，不論其為故意或過失，均可構成侵權行為，其
    行為不以廣佈於社會為必要，僅使第三人知悉其事，亦足當
    之。本件被告如前述故意之共同侵害行為，致原告之名譽及
    精神上受有損害，依上揭法律規定，原告請求被告應連帶賠
    償其非財產上之損害，即屬有據。
  ㈣慰藉金之賠償，其核給之標準固與財產上損害之計算不同，
    然非不可斟酌雙方身分資力與加害程度，及其他各種情形核
    定相當之數額。是以慰藉金之多寡，應斟酌雙方之身分、地
    位、資力與加害之程度及其他各種情形核定相當之數額；其
    金額是否相當，自應依實際加害情形與被害人所受之痛苦及
    雙方之身分、地位、經濟狀況等關係決定之。被告上開侵權
    行為，確足以損害原告之名譽，足致第三人對原告產生負面
    之評價，使原告難堪而傷及原告之人格尊嚴及名譽，其所造
    成之痛苦程度，審酌被告本件侵權行為態樣、原由、可歸責
    程度、原告所受身心傷害、兩造之學歷及資力等一切情狀，
    認原告主張此部分對被告請求1,000,000元之精神慰撫金尚
    嫌過高，應以100,000元為適當。 
六、給付無確定期限者，債務人於債權人得請求給付時，經其催
    告而未為給付，自受催告時起，負遲延責任。其經債權人起
    訴而送達訴狀，或依督促程序送達支付命令，或為其他相類
    之行為者，與催告有同一之效力；遲延之債務，以支付金錢
    為標的者，債權人得請求依法定利率計算之遲延利息；應付
    利息之債務，其利率未經約定，亦無法律可據者，週年利率
    為5%，民法第229條第2項、第233條第1項前段、第203條分
    別定有明文。本件係屬侵權行為損害賠償之債，自屬無確定
    期限者；又係以支付金錢為標的，則依上揭法律規定，原告
    一併請求李睿棋自110年8月3日起，呂東嘉自110年8月15日
    起，均至清償日止，按法定利率即年息5%計算之利息，於法
    自亦有據。
七、綜上所陳，原告依侵權行為之法律關係，請求被告連帶給付
    原告100,000元，及李睿棋自110年8月3日起，呂東嘉自110
    年8月15日起，均至清償日止，按法定利率即年息5%計算之
    利息，為有理由，應予准許。原告逾此範圍所為之請求，則
    無理由，應予駁回。
八、本判決所命被告連帶給付原告之金額未逾50萬元，依民事訴
    訟法第389條第1項第5款規定，應依職權宣告假執行。此部
    分原告雖陳明願供擔保請求宣告假執行，惟僅係促請本院為
    上開宣告假執行職權之發動。另其餘原告之訴經駁回之部分
    ，其假執行之聲請已失所附麗，應併駁回之。 　　
九、本件事證已臻明確，兩造其餘攻防方法、陳述及訴訟資料，
    經本院斟酌後，核與判決結果不生影響，爰不逐一論列，附
    此敘明。
十、本件原告係利用刑事訴訟程序附帶提起民事請求，並由刑事
    庭裁定移送民事庭審理，依刑事訴訟法第504條第2項規定，
    原告無庸繳納裁判費，惟原告請求呂東嘉連帶賠償部分，不
    符刑事附帶民事訴訟規定，依法應繳納裁判費，依民事訴訟
    法第78條規定，依原告就此部分之請求勝訴之比例，諭知由
    原告及呂東嘉應負擔訴訟費用之比例。 
十一、據上論結，本件原告之訴為一部有理由，一部無理由，判
    決如主文。 
中　　華　　民　　國　　111 　年　　5 　　月　　12　　日
                  民事第三庭  法 官  施介元
以上正本係照原本作成。 
如不服本判決，應於送達後20日內，向本院提出上訴狀並表明上
訴理由（須附繕本）。如委任律師提起上訴者，應一併繳納上訴
審裁判費。
中　　華　　民　　國　　111 　年　　5 　　月　　12　　日
                               書記官  曾怡嘉